臺灣臺北地方法院刑事判決
110年度審訴字第2185號
公  訴  人  臺灣臺北地方檢察署檢察官
被      告  王昱權



上列被告因詐欺等案件，經檢察官提起公訴（110年度偵字第349
18號），嗣被告於本院準備程序中，就被訴事實為有罪之陳述，
經本院告知簡式審判程序意旨，並聽取公訴人及被告之意見後，
本院合議庭裁定由受命法官獨任進行簡式審判程序，判決如下：
    主  文
王昱權犯三人以上共同詐欺取財罪，處有期徒刑壹年貳月。
    事實及理由
一、本件犯罪事實及證據，除起訴書犯罪事實欄一第3至5行所載
    「基於縱使與『小阿飛』及所屬詐欺集團成員共同遂行詐欺取
    財犯罪亦不違反其本意之不確定故意之犯意聯絡」應更正為
    「基於三人以上共同詐欺取財、洗錢等不確定故意之犯意聯
    絡」；並補充「被告王昱權於本院準備程序及審理時之自白
    」為證據外，其餘均引用如附件檢察官起訴書之記載。
二、論罪科刑：
(一)核被告所為，係犯刑法第339條之4第1項第2款之三人以上共
    同詐欺取財罪，及違反洗錢防制法第14條第1項普通洗錢罪
    。
(二)被告與真實姓名、年籍不詳，通訊軟體LINE暱稱「小阿飛」
    之人及所屬詐欺集團其他成年成員間，彼此有犯意聯絡及行
    為分擔，為共同正犯。
(三)被告所犯三人以上共同詐欺取財罪及洗錢罪之實行行為有部
    分合致，屬一行為觸犯數罪名之想像競合犯，應從一重論以
    三人以上共同詐欺取財罪。
(四)按想像競合犯侵害數法益者皆成立犯罪，論罪時必須輕、重
    罪併舉論述，同時宣告所犯各罪名，包括各罪有無加重、減
    免其刑之情形，亦應說明論列，量刑時併衡酌輕罪部分量刑
    事由，評價始為充足，然後依刑法第55條前段規定「從一重
    處斷」，非謂對於其餘各罪可置而不論。因此，法院決定處
    斷刑時，雖以其中最重罪名之法定刑，做為裁量之準據，惟
    於裁量其輕重時，仍應將輕罪合併評價在內（最高法院108
    年度台上字第3563號、第4405號判決意旨參照）。查被告於
    本院審理時自白一般洗錢犯行，依洗錢防制法第16條第2項
    之規定，原應就其所犯洗錢罪，依洗錢防制法第16條第2項
    規定減輕其刑，惟被告所犯洗錢罪屬想像競合犯其中之輕罪
    ，依上開說明，僅由本院於後述依刑法第57條量刑時一併衡
    酌該部分減輕其刑事由，併此說明。
(五)爰審酌被告不思以正途賺取所需，竟貪圖不法利益，而加入
    本案詐欺集團，造成本案被害人林美杏之財產損失，所為實
    值非難；惟考量被告犯後於本院中坦承犯行，合於洗錢防制
    法第16條第2項所定之減輕其刑事由，且其於本案犯行分工
    參與程度上，僅是提領帳戶內之款項後轉交予集團上游收受
    ，無具體事證顯示其係該犯罪團體之主謀或主要獲利者，亦
    非直接向被害人施行詐術之人，尚非處於詐欺集團核心地位
    ；復考量被告犯後坦承犯行，未與被害人達成和解或賠償損
    害，兼衡被告之犯罪動機、目的、參與程度及角色分工、被
    害人財產受損程度，及被告為國中畢業之教育智識程度（見
    本院卷附之個人戶籍資料完整姓名查詢結果）、入監前之職
    業收入、無扶養人口等家庭生活經濟狀況（見本院卷第156
    頁）等一切情狀，量處如主文所示之刑，以資懲儆。　
三、沒收部分：
    按共同正犯之犯罪所得，沒收或追徵，應就各人所分得之數
    額分別為之（最高法院104年第13次刑事庭會議決議意旨參
    照），而所謂各人「所分得」，係指各行為人「對犯罪所得
    有事實上之處分權限」，法院應視具體個案之實際情形而為
    認定：倘若共同正犯各成員內部間，對於不法利得分配明確
    時，固應依各人實際分配所得沒收；然若共同正犯成員對不
    法所得並無處分權限，其他成員亦無事實上之共同處分權限
    者，自不予諭知沒收；至共同正犯各成員對於不法利得享有
    共同處分權限時，則應負共同沒收之責（最高法院104年度
    台上字第3937號判決意旨參照）。查本案被告就起訴書附表
    提領所得之款項，均交予前開詐欺集團指定之人員，被告並
    未獲得報酬等情，業據被告於偵查及本院中供承在卷（見偵
    查卷第114頁、本院卷第156頁），況遍查全卷，並無其他證
    據得以證明被告就本案有實際獲得分配之報酬或其他不法利
    益，則依「事證有疑，利歸被告」之法理，應認被告並未因
    本案取得其他不法利得，自無庸為沒收之宣告，另被告就所
    提領之款項，既已依上手成員指示轉交所指定之人，則非屬
    被告所得實際支配管領之財物，故亦無從依洗錢防制法第18
    條第1項規定宣告沒收，爰附此敘明。
據上論斷，應依刑事訴訟法第273條之1第1項、第299條第1項前
段、第310條之2、第454條第2項，洗錢防制法第14條第1項，刑
法第11條前段、第28條、第339條之4第1項第2款、第55條，刑法
施行法第1條之1第1項，判決如主文。
本案經檢察官陳建宏提起公訴，檢察官羅儀珊到庭執行職務。
中　　華　　民　　國　　111 　年　　6 　　月　　30  　日
　　　　　　　　　刑事第二十二庭法　官  莊書雯
上正本證明與原本無異。
如不服本判決應於收受送達後20日內向本院提出上訴書狀，並應
敘述具體理由；其未敘述上訴理由者，應於上訴期間屆滿後20日
內向本院補提理由書（均須按他造當事人之人數附繕本）「切勿
逕送上級法院」。因疫情而遲誤不變期間，得向法院聲請回復原
狀。
              　　　　　　　　　書記官  周玉惠
中　　華　　民　　國　　111 　年　　6 　　月　　30　　日
附錄本案論罪科刑法條全文：
中華民國刑法第339條之4
犯第339條詐欺罪而有下列情形之一者，處1年以上7年以下有期
徒刑，得併科1百萬元以下罰金：
一、冒用政府機關或公務員名義犯之。
二、三人以上共同犯之。
三、以廣播電視、電子通訊、網際網路或其他媒體等傳播工具，
    對公眾散布而犯之。
前項之未遂犯罰之。
洗錢防制法第14條
有第2條各款所列洗錢行為者，處7年以下有期徒刑，併科新臺幣
500萬元以下罰金。
前項之未遂犯罰之。
附件：
臺灣臺北地方檢察署檢察官起訴書
                                    110年度偵字第34918號
　　被　　　告　王昱權　男　21歲（民國00年00月0日生）
　　　　　　　　　　　　住新北市○○區○○街000號5樓
　　　　　　　　　　　　（另案在法務部矯正署臺北看守所附設勒戒處所觀察、勒戒中）
　　　　　　　　　　　　國民身分證統一編號：Z000000000號
上列被告因詐欺等案件，業經偵查終結，認應提起公訴，茲將犯
罪事實及證據並所犯法條分敘如下：
　　　　犯罪事實
一、王昱權應可預見真實姓名、年籍不詳，LINE通訊軟體暱稱「
    小阿飛」之人為詐欺集團成員，竟仍與「小阿飛」所屬詐欺
    集團成員共同意圖為自己不法之所有，而基於縱使與「小阿
    飛」及所屬詐欺集團成員共同遂行詐欺取財犯罪亦不違反其
    本意之不確定故意之犯意聯絡，於民國110年5月間，加入「
    小阿飛」所屬詐欺集團，而擔任提款車手之工作。渠等分工
    方式係先由該詐欺集團不詳成員以附表所示方式詐騙林美杏
    ，致使林美杏誤信為真，而依指示將附表所示款項匯至指定
    附表所示人頭帳戶後，再由王昱權依該詐欺集團不詳成員指
    示，先至指定地點向同屬於該詐欺集團之另名不詳男子領取
    上開人頭帳戶提款卡及密碼，復於附表所示時間，持上開人
    頭帳戶提款卡至附表所示地點之自動櫃員機提領上開詐騙所
    得，最後再將所提領之款項交付予上開不詳男子。嗣林美杏
    察覺受騙後報警處理，經警調閱相關自動櫃員機監視器錄影
    畫面比對追查後，始循線查悉上情。
二、案經臺北市政府警察局中山分局報告偵辦。
　　　　證據並所犯法條
一、證據清單及待證事實：
編號 證據名稱 待證事實 (一) 被告王昱權於偵查中之供述 坦承自上開時間起，加入「小阿飛」所屬集團擔任領款工作，並依該集團不詳成員指示，前往向另行不詳男子取提款卡及密碼後，再持該提款卡進行領款，最後將所領得款項交予該名不詳男子等事實。 (二) 1、被害人林美杏警詢之指述； 2、內政部警政署反詐騙諮詢專線紀錄表、受理詐騙帳戶通報警示簡便格式表、金融機構聯防機制通報單； 3、相關金融帳戶交易明細資料 證明其遭不詳詐欺集團成員以附表所示手法詐騙後，而依對方之指示，將附表所示款項匯至指定帳戶等事實。 (三) ATM錄影畫面擷圖影像 證明被告王昱權於附表所示時、地，領取附表所示帳戶內款項之事實。 
二、核被告王昱權所為，係犯刑法第339條之4第1項第2款三人以
    上共同犯詐欺取財及違反洗錢防制法第2條第1款、第2款規
    定，而應依同法第14條第1項處罰之一般洗錢等罪嫌。被告
    與「小阿飛」及所屬詐欺集團其他不詳成員間，有犯意聯絡
    及行為分擔，請論以共同正犯。被告係以一行為同時觸犯三人
    以上共同犯詐欺取財及一般洗錢2罪名，乃想像競合犯，請
    依刑法第55條規定從一重之三人以上共同犯詐欺取財罪嫌處
    斷。另關於被告本件犯罪所得，倘於裁判前未能實際合法發
    還被害人，併請依刑法第38條之1第1項前段規定宣告沒收，
    或依同條第3項規定於全部或一部不能沒收或不宜執行沒收
    時，追徵其價額。
三、依刑事訴訟法第251條第1項提起公訴。
　　此　致
臺灣臺北地方法院
中　　華　　民　　國　 110　　年　　12　　月　　13　　日
　　　　　　　　　　　　　檢　察　官      陳 建 宏
本件正本證明與原本無異
中　　華　　民　　國　 110　　年　　12　　月　　22　　日
　　　　　　　　　　　    書　記　官      郭 柏 漢
附錄本案所犯法條
中華民國刑法第339條
（普通詐欺罪）
意圖為自己或第三人不法之所有，以詐術使人將本人或第三人之
物交付者，處 5 年以下有期徒刑、拘役或科或併科 50 萬元以
下罰金。
以前項方法得財產上不法之利益或使第三人得之者，亦同。
前二項之未遂犯罰之。
中華民國刑法第339條之4
犯第 339 條詐欺罪而有下列情形之一者，處 1 年以上 7 年以
下有期徒刑，得併科 1 百萬元以下罰金：
一、冒用政府機關或公務員名義犯之。
二、三人以上共同犯之。
三、以廣播電視、電子通訊、網際網路或其他媒體等傳播工具，
    對公眾散布而犯之。
前項之未遂犯罰之。
洗錢防制法第2條
本法所稱洗錢，指下列行為：
一、意圖掩飾或隱匿特定犯罪所得來源，或使他人逃避刑事追訴
    ，而移轉或變更特定犯罪所得。
二、掩飾或隱匿特定犯罪所得之本質、來源、去向、所在、所有
    權、處分權或其他權益者。
三、收受、持有或使用他人之特定犯罪所得。
洗錢防制法第14條
有第二條各款所列洗錢行為者，處 7 年以下有期徒刑，併科新
臺幣 5 百萬元以下罰金。
前項之未遂犯罰之。
前二項情形，不得科以超過其特定犯罪所定最重本刑之刑。
附表：
被害人 詐騙方式 匯款/轉帳時間(依詐騙帳戶交易明細所示) 詐騙帳戶 詐騙金額(依詐騙帳戶交易明細所示) 提款時間(依詐騙帳戶交易明細所示) 提款地點 提款金額(依詐騙帳戶交易明細所示) 林美杏 不詳詐欺集團成員於110年5月6日0時3分前某時許，致電林美杏並佯稱：因林美杏網購書籍時刷卡資料出現錯誤，是林美杏須依指示操作匯款以取消錯誤扣款云云，致林美杏誤信為真，爰依指示匯款右列款項至右列帳戶。 110年5月6日0時3分許、同日時8分許 玉山商業銀行帳號000-0000000000000號帳戶（戶名：蘇宥臻） 新臺幣（下同）9萬9,986元、4萬9,986元 110年5月6日0時49分許至同日時50分許 玉山商業銀行中山分行（臺北市○○區○○○路0段000號）之自動櫃員機 5萬元、 5萬元、 5萬元